【裁判字號】    98,易,3121
【裁判日期】    981231
【裁判案由】    毒品危害防制條例
【裁判全文】
臺灣板橋地方法院刑事判決              98年度易字第3121號
公  訴  人  臺灣板橋地方法院檢察署檢察官
被      告  甲○○
上列被告因毒品危害防制條例案件，經檢察官提起公訴（98年度
毒偵字第7665號），被告於本院準備程序進行中，就被訴之事實
為有罪之陳述，經告知其簡式審判程序之旨，並聽取當事人之意
見後，裁定進行簡式審判程序，判決如下：
    主    文
甲○○施用第二級毒品，累犯，處有期徒刑肆月，如易科罰金，
以新臺幣壹仟元折算壹日。
    事    實
一、甲○○前於(1)民國88年間，因施用毒品案件，經法院裁定送
    勒戒處所施以觀察、勒戒後，因認無繼續施用傾向，於88年
    8 月9 日出所，該次施用毒品犯行併由臺灣板橋地方法院檢
    察署檢察官以88年度偵字第4700號為不起訴處分確定；(2)又
    於89年間，因持有第二級毒品案件，經臺灣新竹地方法院以
    89 年 度竹簡字第133 號判決判處拘役70日確定；(3)另於90
    年間，因加重竊盜、偽造署押等案件，經臺灣桃園地方法院
    以90 年 度訴字第1699號判決判處有期徒刑11月、3 月，並
    定應執行有期徒刑1 年，上訴臺灣高等法院後撤回上訴確定
    ；(4)復於90年間，因偽造印文案件，經臺灣桃園地方法院以
    90年度易字第2270號判決判處有期徒刑5 月確定；上開(3)(4)
    二案所處徒刑，後經臺灣桃園地方法院以91年度聲字第2010
    號裁定應執行有期徒刑1 年3 月確定，而前揭(2)(3)(4)案所處
    拘役、有期徒刑經接續執行後，於92年2 月8 日執行完畢出
    監；(5)惟此間又因施用第二級毒品案件，經臺灣桃園地方法
    院以91年度毒聲字第18號裁定送勒戒處所施以觀察、勒戒後
    ，因認無繼續施用傾向，於91年5 月24日出所，該次施用毒
    品犯行，併由臺灣桃園地方法院檢察署檢察官以91年度毒偵
    字第1139號為不起訴處分確定；(6)再於93年間，因普通竊盜
    案件，經臺灣桃園地方法院以93年度桃簡字第150 號判決判
    處拘役50日確定，93年7 月16日易科罰金執行完畢；(7)又於
    94年間，因偽造私文書案件，經臺灣桃園地方法院以93年度
    訴字第1482 號 判決判處有期徒刑6 月確定，96年7 月16日
    執行完畢出監；(8)復於96年間，因施用第二級毒品案件，經
    本院以96年度簡字第2981號判決判處有期徒刑6 月，上訴後
    復撤回上訴確定，該案所處徒刑嗣經本院以96年度聲減字第
    6683號裁定減為有期徒刑3 月確定，97年10月1 日執行完畢
    出監；(9)再於98年間，因施用第二級毒品案件，經臺灣屏東
    地方法院以97年度簡字第1954號判決判處有期徒刑6 月確定
    （於98年7 月28日入監執行，現尚未執行完畢）；詎甲○○
    猶未知所戒慎，仍基於施用第二級毒品甲基安非他命之犯意
    ，於98年7 月26日下午6 時許，在屏東縣屏東市○○路80號
    某網咖外之公共廁所，將甲基安非他命置入玻璃球內燒烤後
    ，吸食煙氣之方式，施用甲基安非他命1 次；嗣甲○○因他
    案遭通緝，為警於屏東縣屏東市○○路與杭州街口緝獲到案
    ，甲○○且同意接受採尿，其尿液檢體經警送鑑定後呈甲基
    安非他命陽性反應。
二、案經臺北縣政府警察局移送臺灣屏東地方法院檢察署檢察官
    呈請台灣高等法院檢察署檢察長令轉臺灣板橋地方法院檢察
    署檢察官偵查後起訴。
    理    由
一、認定犯罪事實所憑之證據及理由：
(一)、訊據被告對其上揭時間、地點施用第二級甲基安非他命之事
    實，於本院審理中自白不諱，而其為警查獲時，同意接受員
    警採尿，經警將所採集被告尿液檢體送驗後，呈甲基安非他
    命陽性反應乙節，亦有臺北縣政府警察局刑警隊偵辦毒品案
    件尿液代碼表、台灣檢驗科技股份有限公司於98年8 月14日
    所出具之濫用藥物檢驗報告各1 紙附卷足憑（見臺北縣政府
    警察局北縣警刑大字第0980134658號刑案偵查卷宗第15、16
    頁），俱徵被告前開自白應與事實相符，可以採信。
(二)、按施用第一、二級毒品為犯罪行為，毒品危害防制條例第10
    條第1 項及第2 項各定有處罰明文，故施用該毒品者，依前
    揭規定本應科以刑罰，惟基於施用毒品之人，兼有病患屬性
    ，乃於刑事政策上對合於一定條件之施用者，依同條例第20
    條、第23條之規定，施以觀察、勒戒及強制戒治之治療，期
    以保安處分替代刑罰，戒斷其身、心癮，嗣因其程式過於繁
    雜，上揭條例於92年7 月9 日修正公佈，自93年1 月9 日施
    行，將該第20條、第23條之保安處分程式，單純區分為「初
    犯」、「五年內再犯」及「五年後再犯」三種；依其立法理
    由之說明：「初犯」，經觀察、勒戒或強制戒治後，應為不
    起訴處分或不付審理之裁定；經觀察、勒戒或強制戒治執行
    完畢釋放後，「五年內再犯」者，因其再犯率甚高，原實施
    之觀察、勒戒及強制戒治既已無法收其實效，爰依法追訴或
    裁定交付審理，至於經觀察、勒戒或強制戒治執行完畢釋放
    後，「五年後再犯」者，前所實施之觀察、勒戒或強制戒治
    已足以遮斷其施用毒品之毒癮，為期自新及協助其斷除毒癮
    ，仍適用「初犯」規定，先經觀察、勒戒或強制戒治之程序
    ，從而依修正後之規定，僅限於「初犯」及「五年後再犯」
    二種情形，始應先經觀察、勒戒或強制戒治程式，不能逕行
    起訴，亦即設為施用毒品罪起訴條件之限制，但倘被告於五
    年內已再犯，經依法再為保安處分或追訴處罰者，縱其第三
    次（或第三次以上）施用毒品之時間，在初犯之保安處分執
    行完畢釋放五年以後，即非屬「五年後再犯」之情形，且因
    前有「五年內再犯」情形，顯見其再犯率甚高，原實施之保
    安處分無法收其實效，毋庸仍予寬典處遇，而應依該條例第
    10條逕予刑罰制裁，至於第三次（或第三次以上）施用毒品
    之時間，是否宜有期間限制？以多久為適宜？則分屬刑事政
    策、專門醫學之範圍，非審判機關所能決定，有待循立法途
    徑解決（最高法院98年度台非字第56號判決意旨參照）；查
    ，被告前於88年間，因施用毒品案件，經法院裁定送勒戒處
    所施以觀察、勒戒後，因認無繼續施用傾向，於88年8 月9
    日出所，該次施用毒品犯行併由臺灣板橋地方法院檢察署檢
    察官以88年度偵字第4700號為不起訴處分確定，復於91年間
    ，因施用第二級毒品案件，經臺灣桃園地方法院以91年度毒
    聲字第18號裁定送勒戒處所施以觀察、勒戒後，因認無繼續
    施用傾向，於91年5 月24日出所，該次施用毒品犯行，乃由
    臺灣桃園地方法院檢察署檢察官以91年度毒偵字第1139號為
    不起訴處分確定各情，有臺灣高等法院被告前案紀錄表在卷
    可稽，是被告於88年8 月9 日，因觀察勒戒執行完畢釋放出
    所，該次施用毒品犯行併由臺灣板橋地方法院檢察署檢察官
    以88年度偵字第4700號為不起訴處分確定後，仍於5 年以內
    之91年間，再因施用毒品犯行，於91年5 月24日觀察勒戒執
    行完畢釋放出所後，另經臺灣板橋地方法院檢察署檢察官復
    以91年度毒偵字第1139號為不起訴處分確定，則其於施用毒
    品初犯經觀察、勒戒執行完畢釋放後，既已於「五年內再犯
    」施用毒品之罪，並經依法送勒戒處所觀察、勒戒而再為保
    安處分（觀察、勒戒後，認無繼續施用毒品傾向而釋放，並
    由檢察官依法為不起訴處分），揆諸前揭說明，被告本件於
    98年7 月26日之施用第二級毒品甲基安非他命犯行，雖距之
    前最後一次觀察、勒戒執行完畢釋放之時間（即91年5 月24
    日），已有五年以上，但因之前業已「五年內再犯」，經依
    法再為保安處分，自不合於毒品危害防制條例第20條第3 項
    「五年後再犯」之規定，即無再送觀察、勒戒及強制戒治之
    必要，應由檢察官就被告此部分施用毒品犯行逕行依法追訴
    ；綜上，本件事證已明，被告犯行堪以認定。
二、應適用之法律、科刑審酌事由：
(一)、核被告所為，係犯毒品危害防制條例第10條第2 項之施用第
    二級毒品罪；其施用前持有第二級毒品甲基安非他命之低度
    行為，為其後施用之高度行為所吸收，不另論罪；又被告於
    96年間，因施用第二級毒品案件，經本院以96年度簡字第29
    81號判決判處有期徒刑6 月，上訴後復撤回上訴確定，該案
    所處徒刑嗣經本院以96年度聲減字第6683號裁定減為有期徒
    刑3 月確定，97年10月1 日執行完畢出監等情，有前揭臺灣
    高等法院被告前案紀錄表附卷可憑，是其於有期徒刑執行完
    畢後，5 年以內，因故意再犯本件有期徒刑以上之罪，為累
    犯，應依刑法第47條第1 項規定，加重其刑。
(二)、爰審酌被告曾因施用毒品犯行受2 次觀察勒戒，仍漠視法令
    禁制而犯本罪，容未知所戒慎，惟兼衡其施用毒品所生危害
    ，實以自戕身心健康為主，對於他人生命、身體、財產等法
    益，尚無明顯而重大之實害，暨其犯罪後坦認犯行甚有悔意
    之態度等一切情狀，就其本件犯行，量處如主文所示之刑，
    併諭知如易科罰金之折算標準，以示懲儆。
據上論斷，應依刑事訴訟法第273 條之1 第1 項、第299 條第1
項前段、毒品危害防制條例第10條第2 項，刑法第11條、第41條
第1 項前段、第47條第1 項，判決如主文。
本案經檢察官高智美到庭執行職務。
中    華    民    國    98    年    12    月    31    日
                  刑事第十九庭法  官  陳明偉
以上正本證明與原本無異。
如不服本判決應於送達後10日內向本院提出上訴狀。
                              書記官  陳玉心
中    華    民    國    98    年    12    月    31    日
附錄本案論罪科刑法條全文
毒品危害防制條例第10條第2項
施用第二級毒品者，處三年以下有期徒刑。


司法院資訊處製作；財團法人民間司法改革基金會備份。
